【裁判字號】    94,易,1311
【裁判日期】    950526
【裁判案由】    妨害自由
【裁判全文】
臺灣板橋地方法院刑事判決              94年度易字第1311號
公  訴  人  臺灣板橋地方法院檢察署檢察官
被      告  乙○○
選任辯護人  林玠民律師
上列被告因妨害自由案件，經檢察官提起公訴（94年度偵字第14
285 號），本院判決如下：
    主  文
乙○○無罪。
    理  由
一、公訴意旨略以：被告乙○○於民國93年7 月4 日20時許，見
    其妻弟李茂菘之前妻己○○、己○○之母丙○○正從其妻弟
    李茂菘家中離開，竟於臺北縣三重市○○街100 號前，攔阻
    其二人，要求至里長丁○○之辦公室商談李茂菘及己○○之
    子之監護及探視問題，經己○○拒絕後，被告乙○○竟基於
    使人行無義務之事之犯意，舉起拳頭，並表示：「你走走看
    」，以此等脅迫方式，強迫己○○、丙○○至位於臺北縣三
    重市○○街31號之丁○○辦公室而行無義務之事，因認被告
    乙○○所為係犯刑法第304 條第1 項之妨害自由罪嫌。
二、按犯罪事實，應依證據認定之，無證據不得認定其犯罪事實
    ；又不能證明被告犯罪者，應諭知無罪之判決，刑事訴訟法
    第154 條第2 項、第301 條第1 項分別定有明文。且告訴人
    之告訴，係以使被告受刑事訴追為目的，是其陳述是否與事
    實相符，應調查其他事實以資審認，始得為不利被告之認定
    ，最高法院52年度臺上字第1300號著有判例可資參照。又刑
    事訴訟上證明之資料，無論為直接或間接證據，均須達於通
    常一般之人均不致有所懷疑，而得確信其為真實之程度，始
    得據為有罪之認定，若其關於被告是否犯罪之證明未能達此
    程度，而有合理懷疑之存在，致使無從形成有罪之確信，根
    據「罪證有疑，利於被告」之證據法則，即不得遽為不利被
    告之認定，亦有最高法院76年度臺上字第4986號判例可稽。
    其以情況證據（即間接證據）斷罪時，尤須基於該證據在直
    接關係上所可證明之他項情況事實，本乎推理作用足以確證
    被告有罪，方為合法，不得徒憑主觀上之推想，將一般經驗
    有利被告之其他合理情況逕予排除，此觀諸最高法院32年上
    字第67號判例意旨亦彰彰甚明。
三、訊據被告乙○○堅決否認公訴人所指上揭犯行，辯稱：告訴
    人己○○是我太太李美珠弟弟李茂菘的前妻，己○○每次到
    我岳母家接送小孩時，都會發生爭執；94年7 月3 日我太太
    帶小孩回娘家，己○○剛好要到我岳母家接小孩，己○○有
    要打我太太的動作；我在同年月4 日上台北接我太太時，就
    想說要勸解一下己○○，己○○當天晚上送小孩回我岳母家
    時我沒有遇到，而是在我岳母家外面路上剛好遇到己○○，
    己○○跟我說我太太好像有要打她，並說她有錄音，要放給
    我聽，我聽的結果很像是己○○要打我太太，雙方因此口氣
    不太好，此時有鄰居經過建議我們到對街的里長家談，我就
    先走過去里長家，但因里長不在家，所以在門口等；己○○
    則站在原地等，也有其他鄰居在勸她，後來里長回家後，我
    和己○○、丙○○等人才到里長辦公室談，我岳父、母後來
    也有到場，我並沒有向己○○、丙○○舉起拳頭說「你走走
    看」等語，也沒有妨害其二人之自由等語。
四、本件公訴意旨認被告犯有前揭妨害自由犯行，無非以告訴人
    己○○及其母丙○○之指訴為其論據，惟查：
    (一)告訴人己○○之告訴，係以使被告乙○○受刑事訴追為目
      的，是其陳述是否與事實相符，應調查其他事實以資審認
      ，始得為不利被告之認定；而證人丙○○為己○○之母，
      且係本件己○○告訴妨害自由案中同時受害之人，是被害
      人丙○○雖未具告訴，其證言之憑信性與告訴人之告訴在
      品質上並無差異，自仍需有其他補強證據佐證之情形下，
      始得為被告不利之認定。本院尚難於別無積極證據之情形
      下，僅以證人丙○○之證詞補強告訴人己○○之指證，而
      遽論被告乙○○以妨害自由之罪責，合先敘明。
    (二)本件被告乙○○於本院審理中提出其於案發當時隨身攜帶
      之MP3 錄音機所錄製之現場聲音，經本院當庭播放勘驗結
      果，其錄音時間長達1 小時30分左右，後50分鐘為雙方於
      里長辦公室內談話之錄音，其內容與辯護人所提出之譯文
      大致相符，有本院勘驗結果在卷可按（見本院卷第25-32
      、49頁）。公訴人雖認上開錄音不能證明為現場所錄製，
      而質疑其證據能力云云。惟經本院傳喚證人丁○○、甲○○、丙○○、黃吳蜂等人到庭作證，均證稱上開錄音確為
      現場錄音，錄音帶內容之聲音亦屬實在等語明確（見本院
      卷第49頁），告訴人己○○亦不爭執上開錄音確為現場錄
      音，可見上開錄音自具有證據能力無疑。而依上開錄音之
      內容以觀，被告乙○○從頭至尾並未對任何人提及「你走
      走看」等語，且當時確係由告訴人己○○主動要求被告聽
      取其本人先前所為之錄音，而因該錄音之內容究竟是誰要
      打誰而產生爭執；此外，提議大家一起至里長家之人，亦
      非被告，而係一女子之聲音（應係黃吳蜂所言，被告所提
      出之譯文誤載為「戊○○」，應予更正）。是由上開錄音
      之勘驗結果以觀，被告辯稱其本人並未妨害告訴人己○○
      及被害人丙○○之自由等語，尚非無憑。
    (三)此外，公訴人雖舉由告訴人提出案發當時鄰里監視器所拍
      攝之影像光碟一片作為證據，惟經本院當庭播放該光碟畫
      面顯示：該光碟影像一開始為與本案無關之影像，畫面顯
      示2004年7 月5 日，播放約1 分30秒後，畫面全黑，只有
      與本案無關之聲音。至7 分50秒後，出現與本案有關之畫
      面，畫面有黑色條紋，無法看清內容，至9 分黑色條紋消
      失，出現多人談話的聲音，畫面左方為馬路，車輛往來，
      畫面左側下方停放一部白色自小客車，左側上方為一五金
      店招牌，遮住後方的影像，有2 、3 位人士在畫面左下角
      之前開小客車前走動，在畫面五金店招牌後方有人影晃動
      ，有模糊嘈雜的對談聲音，無法辨識其內容；至撥放17分
      之後，畫面僅拍攝右方為馬路、左方為機車停置之畫面，
      未拍到前開自小客車及五金店之招牌，播放至24分30秒有
      關本案之畫面結束。該光碟中所拍攝的人影完全無法辨識
      面目等情，已據本院當庭勘驗在卷可憑（見本院卷第71-7
      2 頁），是依上開監視器光碟之內容以觀，完全無法辯識
      畫面之人影為何人，亦無告訴人所指被告舉起拳頭對其威
      嚇之影像。本院自無從以此憑為認定被告有罪之依據。
    (四)末查，本件告訴人己○○及被害人丙○○於本院審理中雖
      均證稱：93年7 月4 日晚間其二人確實不願前往里長家，
      是被告乙○○夥同十餘人圍住其二人，不讓其二人離開，
      強迫其二人一定要前往里長家，被告乙○○還舉起拳頭對
      其二人恐嚇稱：「你走走看」云云。惟查：告訴人己○○
      於本院審理中證稱：其本人及丙○○到里長家之後，後來
      有我哥哥、弟弟、妹妹及警察到場云云（見本院卷第102
      頁）；核與證人丙○○證稱：到里長家之後，我們這邊只
      有我，我大女兒、己○○、我兒子共四個人到場，沒有其
      他人云云顯有出入（見本院卷第11 2、113 頁），亦核與
      證人即里長丁○○於偵查中證稱：93年7 月4 日晚上7 、
      8 點我從觀音山回家後，李三來（即被告乙○○之岳父）
      到我辦公室要我處理他媳婦的問題，男方有4 人，女方有
      5 人（己○○、丙○○、其他3 人都是男生）等語亦不相
      符（見94年度偵字第14285 號偵卷第35頁）。是證人己○○、丙○○就案發當日其家人究竟有誰到前揭里長家此一
      簡單而明確之事實，證述竟仍不一致，足見其二人前揭指
      證實是否可信，實非無疑，從而，本院自難僅憑其二人非
      無瑕疵可指之證述，遽認被告乙○○有妨害渠二人自由之
      犯行。
六、綜上所述，本件依調查所得證據尚不足以證明被告確有妨害
    自由之犯行，此外復查無其他積極證據足資證明被告有上述
    公訴人所指刑法第304 條第1 項之犯行，揆諸首開說明，因
    不能證明被告犯罪，自應為無罪之諭知。
據上論斷，應依刑事訴訟法第301條第1項，判決如主文。
本件經檢察官林俊儀到庭執行職務。
中    華    民    國    95    年    5     月    26    日
                  刑事第五庭審判長法  官
                                  法  官
                                  法  官
以上正本證明與原本無異
如不服本判決應於送達後10日內向本院提出上訴狀
                                書記官  呂苗澂
中    華    民    國    95    年    5     月    26    日


司法院資訊處製作；財團法人民間司法改革基金會備份。
